【裁判字號】    92,聲判,33
【裁判日期】    921121
【裁判案由】    聲請交付審判
【裁判全文】
臺灣桃園地方法院刑事裁定                          九十二年度聲判字第三三號
    聲  請  人
    即告訴人    乙○○
                甲  ○
    被      告  丙○○
右列聲請人因被告業務過失致死案件，不服臺灣高等法院檢察署檢察長於中華民國九
十二年三月十八日以九十二年度上聲議字第一一九九號駁回聲請再議之處分（原不起
訴處分案號：臺灣桃園地方法院檢察署九十一年度偵字第一五０三六號），聲請交付
審判，本院裁定如左：
    主  文
聲請駁回。
    理  由
一、按告訴人不服上級法院檢察署檢察長或檢察總長認再議為無理由而駁回之處分者
    ，得於接受處分書後十日內委任律師提出理由狀，向該管第一審法院聲請交付審
    判。法院認為交付審判之聲請不合法或無理由者，應駁回之。刑事訴訟法第二百
    五十八條之一、第二百五十八條之三第二項前段，分別定有明文。又向法院聲請
    交付審判，係對於「檢察官不起訴或緩起訴裁量權」制衡之一種外部監督機制，
    法院僅就檢察官所為不起訴或緩起訴之處分是否正確加以審查，以防止檢察機關
    濫權，法院並非檢察官之延伸，法院亦不負擔偵查之作為。依此立法精神，同法
    第二百五十八條之三第三項規定法院審查聲請交付審判案件時「得為必要之調查
    」，其調查證據之範圍，自應以偵查中曾顯現之證據為限；而同法第二百六十條
    對於不起訴處分已確定或緩起訴處分期滿未經撤銷因發現新事實新證據者得再行
    起訴之規定，其立法理由說明該條所謂不起訴處分已確定者，包括「聲請法院交
    付審判復經駁回者」之情形在內，是前述「得為必要之調查」，其調查證據範圍
    ，更應以偵查中曾顯現之證據為限，不得就告訴人新提出之證據再為調查，亦不
    得蒐集偵查卷以外之證據，否則，將與刑事訴訟法第二百六十條之再行起訴規定
    ，混淆不清，亦將使法院兼任檢察官而有回復「糾問制度」之虞；且法院裁定交
    付審判，即如同檢察官提起公訴使案件進入審判程序，是法院裁定交付審判之前
    提，必須偵查卷內所存證據已符合刑事訴訟法第二百五十一條第一項規定「足認
    被告有犯罪嫌疑」檢察官應提起公訴之情形，亦即該案件已經跨越起訴門檻，否
    則，縱或法院對於檢察官所認定之基礎事實有不同判斷，但如該案件仍須另行蒐
    證偵查始能判斷應否交付審判者，因交付審判審查制度並無如同再議救濟制度得
    為發回原檢察官續行偵查之設計，法院仍應依同法第二百五十八條之三第二項前
    段規定，以聲請無理由裁定駁回。
二、聲請人原告訴意旨略以：被告丙○○係位於桃園縣龜山鄉「長庚紀念醫院」之外
    傷科骨科組醫師，為從事醫療業務之人。另聲請人乙○○及甲○之子即被害人陳
    韋宏，因於民國（下同）九十年八月十四日中午發生車禍受傷，旋即於同日中午
    十二時零九分許送至長庚紀念醫院林口醫學中心診治，並由被告任主治醫師，初
    步診斷為左股骨骨折及顏面撕裂傷。惟被告應注意且能注意股骨骨折手術可能引
    發脂肪栓塞，竟疏未注意，貿然於同日二十時三十五分許為死者陳韋宏進行鋼釘
    內固定等手術，至九十年八月十五日凌晨零時，手術燈顯示恢復中，於同日凌晨
    零時三十分許又顯示手術中，嗣於同日凌晨一時三十分許又顯示恢復中，經聲請
    人等質疑，被告均置之不理。後於九十年八月十六日十五時許，死者陳韋宏發燒
    不退呼吸急促，忽冷忽熱，被告亦毫無處理；至九十年八月十七日凌晨死者陳韋
    宏發生吐血，卻找無被告，直至同日九時三十分許，被告始姍姍來遲，告訴人等
    要求轉院，死者陳韋宏才於同日十四時許轉送加護病房，死者陳韋宏因被告之疏
    忽延至九十年八月二十五日凌晨一時二十五分許，因呼吸衰竭、脂肪栓塞及車禍
    後併發症死亡，因認被告涉犯業務過失致死罪嫌云云。
三、臺灣桃園地方法院檢察署檢察官就本件偵查結果為不起訴處分之理由：
  （一）按犯罪事實應依證據認定之，無證據不得推定其犯罪事實，刑事訴訟法第一
        百五十四條定有明文。
  （二）訊據被告丙○○於偵查中堅決否認有何業務過失致人於死犯行，辯稱：「我
        盡量防止損害之發生」等語。經查，本件經臺灣桃園地方法院檢察署檢察官
        將相關病歷表資料送行政院衛生署醫事審議委員會鑑定結果，認死者係因發
        生成人呼吸窘迫症候群（Ａｄｕｌｔ  Ｒｅｓｐｉｒａｔｏｒｙ  Ｄｉｓｔ
        ｒｅｓｓ  Ｓｙｎｄｒｏｍｅ，ＡＲＤＳ）導致呼吸衰竭死亡，被告於死者
        受傷當日進行骨折手術，過程順利，再次日出現呼吸不適等徵候，被告醫院
        均即時記錄並採取立即暫行治療，且針對可能之病因安排檢查；又於第三日
        出現早期呼吸衰竭症狀時，予以呼吸器輔助呼吸等加護醫療，被告依現今醫
        學常規，以善盡注意義務，並無疏失之處。
  （三）再者，本件臨床病程確與脂肪栓塞甚相吻合，惟被告已注意其可能，且安排
        種種檢查以圖確定，並在診斷確立前，先予以支持性治療，亦在出現明顯呼
        吸衰竭症候（術後四十八小時）之前，做檢驗及處理，應認被告並無醫療過
        失，此均有病歷表及行政院衛生署醫事審議委員會鑑定書各一份附卷可參。
        此外復查無其他積極證據，足認被告涉有上開犯罪，因認被告犯罪嫌疑不足
        。
  （四）嗣聲請人不服，聲請再議，經臺灣高等法院檢察署檢察長審核結果，除肯認
        上開不起訴處分之結論外，另補充：聲請人以被告未能清楚交待整個手術過
        程及質疑被告未即時處置死者手術後之狀況，以致延誤對死者救護之時機，
        造成死者之死亡等情，除與鑑定人行政院衛生署醫事審議委員會前開鑑定意
        見不符外，亦與卷附之病歷及護理紀錄所載之處置情形不合。聲請人身為病
        患家屬，因疼惜兒子病情之痛及不甘兒子因此併發症造成死亡，以主觀急切
        之心責難醫護人員未能依其要求為死者進行診療，固為人之常情；惟被告及
        醫師相關人員是否盡其職責及採取符合病情之醫護流程，當以病歷及護理紀
        錄為本。是本件聲請人以家屬立場片面指摘被告及醫院未能及時處置死者之
        術後狀況，自難據採為不利被告之認定等語。認為原檢察官認事用法均無違
        誤，本件再議聲請為無理由。
四、本件聲請交付審判意旨略以：
  （一）原不起訴處分及再議處分均未就「脂肪栓塞症候群」及「成人呼吸窘迫症候
        群」如何預防及治療加以瞭解，而認定採信被告辯詞，且對聲請人親見被告
        怠於看診之證詞全然未加求證調查，而推稱聲請人身為病患家屬，因疼惜兒
        子病情之痛及不甘兒子因此併發症造成死亡，以主觀急切之心責難醫護人員
        未能依其要求為死者進行診療，顯未盡調查之能事。
  （二）被告嚴重疏忽死者陳韋宏之病情發展，未及時發現陳韋宏已有明顯之「脂肪
        栓塞症候群」及「成人呼吸窘迫症候群」之症狀，當「不明原因發燒」及發
        生「呼吸急促」現象時，醫師應立即施以抽血檢查，及早發現陳韋宏有低血
        氧情形而儘速給予適當的氧氣及補充血液、營養等，以增強肺部抵抗力，被
        告遲至陳韋宏明顯「脂肪栓塞症候群」及「成人呼吸窘迫症候群」症狀延續
        三天後始會同其他醫師做進一步診斷，再議處分對此不利被告之事實亦未詳
        加調查，有未盡調查之違失。為此請求交付審判云云。
五、按九十一年一月十七日三讀通過，同年二月八日公佈之刑事訴訟法第二百五十八
    條之一係參考德國刑事訴訟法第一百七十二條第二項之規定及日本刑事訴訟法第
    二百六十二條準起訴之規定，增訂「聲請法院交付審判制度」，告訴人於不服上
    級檢察署之駁回處分者，得向法院聲請交付審判；其目的係為對於檢察官起訴裁
    量之制衡，除貫徹檢察機關內部檢察一體之原則所含有之內部監督機制外，另宜
    有檢察機關以外之監督機制，由法院保有最終審查權而介入審查，以提供告訴人
    多一層救濟途徑（刑事訴訟法第二百五十八條之一立法理由參照）以促使檢察官
    對於不起訴處分為最慎重之篩選，審慎運用其不起訴裁量權。從而，本條之適用
    一方面係強制告訴人先循檢察機關內部之監督機制救濟無效果後，始由法院為之
    ，另方面亦促使檢察機關內部省視其不起訴處分是否妥當，法院有最終審查權。
    故交付審判之制度雖賦予法院於告訴人交付審判之聲請裁定准否前，可依同法第
    二百五十八條之三第三項規定為「必要之調查」，然法院於審查交付審判之聲請
    有無理由時，應以審酌告訴人所指摘不利被告之事證未經檢察機關詳為調查或斟
    酌，或不起訴處分書所載理由違背經驗法則、論理法則及證據法則為限，方符本
    條係為制衡檢察官起訴裁量權之立法意旨。
六、經查，本件聲請交付審判意旨認原檢察官認事用法有所違誤，無非係以(1)原檢察
    官對於「被告怠於看診，而未能及時前往看視陳韋宏病情」之事實未詳為調查或
    斟酌，(2)並對於「陳韋宏有顯著之『脂肪栓塞症候群』及『成人呼吸窘迫症候群
    』併發症狀未能及時掌握」之事實有未盡調查之能事等二項理由為其論據。然查
    ，原不起訴處分書中詳載引用行政院衛生署醫事審議委員會鑑定書謂：被告於死
    者受傷當日進行骨折手術，過程順利，再次日出現呼吸不適等徵候，被告醫院均
    即時記錄並採取立即暫行治療，且針對可能之病因安排檢查；又於第三日出現早
    期呼吸衰竭症狀時，予以呼吸器輔助呼吸等加護醫療，被告依現今醫學常規，以
    善盡注意義務，並無疏失之處。再者，本件臨床病程確與脂肪栓塞甚相吻合，且
    安排種種檢查以圖確定，並在診斷確立前，先予以支持性治療，亦在出現明顯呼
    吸衰竭症候（術後四十八小時）之前，做檢驗及處理，應認被告丙○○並無醫療
    過失。則聲請人上揭質疑不利被告之事證未經檢察機關詳為調查或斟酌，恐有誤
    會。又聲請人質疑被害人陳韋宏於九十年八月十七日凌晨三時，出現不明原因出
    血，同日五時三十分許及六時三十分許持續咳血，惟被告均未見前來處理，延誤
    救治時機。然前揭時段係由值班醫師職司注意診治被害人陳韋宏之病況，業經值
    班醫師陳俊良到庭供述明確，其並供稱其有獲護理人員之通報，然判定不需要通
    報主治醫師，故未通知被告丙○○前來等語。是在被告丙○○對被害人陳韋宏負
    有客觀注意義務時，已盡其注意能事，核無積極證據足資證明被告有何疏失可言
    ，原檢察官及臺灣高等法院檢察署檢察長以被告犯罪嫌疑不足，分別予以不起訴
    處分及駁回再議之聲請，認事用法，並無不當。聲請人聲請交付審判意旨猶執前
    詞，認被告有業務過失致死犯行，尚嫌速斷，本件被告之罪嫌由卷內資料判斷，
    未達於起訴之門檻甚明，是依前揭說明，本件聲請人此部分聲請交付審判，為無
    理由，自應予以駁回。
七、依刑事訴訟法第二百五十八條之三第二項前段，裁定如主文。
中      華      民      國      九十二      年    十一    月  二十一    日
                                      臺灣桃園地方法院刑事第一庭
                                          審判長法  官   吳 爭 奇
                                                法  官   黃 梅 淑
                                                法  官   潘 政 宏
右正本證明與原本無異。
如不服本裁定，應於裁定送達後五日內向本院提出抗告狀。
                                                書記官   王 月 香
中        華    民        國   九十二   年   十一   月    二十八    日


司法院資訊處製作；財團法人民間司法改革基金會備份。
